# 土地使用权分割影响会计处理，应如何处理？

提问人：qzhcpa 时间：2010-12-05 01:30:34
陈版主： 请教一个问题，基本情况如下： 我所审计的一个单位执行企业会计准则， 07 年开始自建一处房产（一栋办公写字大楼）， 09 年已经开始投入使用（在达到可使用状态时已暂估原值入帐并计提折旧），该房产用地为出让地，通过招牌挂取得，并办理了土地证。2010.8月，该建设项目财务决算办理完毕，总投资为8.3亿，被审单位按照财务决算报告，将房屋决算价值计入账面固定资产7.8亿、将土地价值计入无形资产0.5亿，目前该栋大楼的整体房产证正在办理之中。2010.10月初，被审位将该大楼中的1-3层卖给另外一个单位（已于10.30日正式交房给购买方，双方并在交接手续上签字确认，购房单位已入住办公）。另外，根据合同约定： 1 、购房单位已将80%的房款转入被审单位 2 、合同约定被审单位必须协助给购房单位办理房产证，办妥房产证支付10% 3、合同约定被审单位应协助给购房单位在合同签订的 3 年之内办理所购房产下属土地的土地分割证（或土地证），如因当地政府的原因无法办理土地分割证（据了解当地政府房地部门以前从未做过类似分割），则不影响双方交易，购房者仍应支付剩余10%的房款，但被审单位在 3 年期限过了以后，仍应继续协助给购房单位办理所购房产下属土地证，直至政府有关部门发放分割证为止。 基于上述基本情况，请教陈版主以下几个问题： 1 、被审单位应在哪个时点确认转让写字楼1-3层的损益（即通过固定资产清理转入营业外收入）？如：房产交付购买方验收的日期，或是收全款日期，或是办妥购买方的房产证日期，或是办妥购买方的土地分割证日期，或是别的什么日期？ 2 、被审单位目前尚未办妥总的写字楼房产证，可否有权利向他人转让房产？该情况是否会影响该项交易的会计处理？ 3 、假设目前达到了可以结转出售房产损益的状态，账面的无形资产--土地中已出售的房产所占的土地成本可以转入损益吗？
（因为土地证分割受到当地政府机构影响，无法判定什么时间能办下来），即：（ 1 ）、如果现在土地成本转入了损益，分割证没有办下来，没有依据，万一办不成是否还要调回无形资产去，（ 2 ）、如果现在土地成本不转如损益，未来在分割土地证办下来时，再从无形资产转入损益，金额较大的话是调期初还是进当年。 4 、如果目前达不到可以结转出售房产损益的状态，那么在 2010 年度年报审计时，报表上的固定资产、无形资产、营业外收入等有关列报项目应如何确认？注册会计师应如何处理？

回答人：chenyiwei
个人意见：
1 、本案例中被审计单位最主要的实质性义务是交付标的房产，其他义务都是辅助性的。因此个人理解可以在交付标的房屋并收取80 ％价款时确认房屋和应分割归属于被转让房产的土地使用权的转让损益。 2 、从法律上讲，被审计单位在自身尚未办妥房屋产权证的情况下，不能对外转让该房产。但个人理解，在同时满足以下条件的情况下，应不影响在上述时点确认上条所述的资产转让损益：
（ 1 ）“大产证”的办理不存在法律障碍，仅仅是一个法律形式问题，预计可在未来一段较短时间内办妥“大产证”不存在不确定性，且目前正在积极争取办理中；（ 2 ）对该土地使用权和房屋的权属不存在争议和纠纷；（ 3 ）购买方已经知悉这一事实，并且承诺不会仅因为这一原因而解除合同和影响合同的履行。对此也可咨询律师的法律意见。 3 、如果满足上述 2 中的损益结转条件，则土地证分割问题应该不会影响到相关部分的土地使用权结转处置损益。需要关注的是：如果最终土地证的分割未能实现，则是否影响购买方对该房屋所有权的完整实现，尤其是未来的再转让。